【裁判字號】    96,訴,5222
【裁判日期】    970121
【裁判案由】    偽證
【裁判全文】
臺灣高雄地方法院刑事判決              96年度訴字第5222號
公  訴  人  臺灣高雄地方法院檢察署檢察官
被      告  甲○○
                    樓
            乙○○
            丙○○
上列被告因偽證案件，經檢察官提起公訴（96年度偵字第33150號）
，本院合議庭裁定改依簡式審判程序審理，判決如下：
    主  文
甲○○犯偽證罪，處有期徒刑參月，減為有期徒刑壹月又拾伍日
。
乙○○犯偽證罪，處有期徒刑貳月，減為有期徒刑壹月。
丙○○犯偽證罪，處有期徒刑肆月，減為有期徒刑貳月。緩刑貳
年，應向公庫支付新臺幣壹萬伍仟元。
    事  實
一、甲○○係址設高雄縣鳳山市○○路2 號「臺灣巨蛋超商」之
    負責人，於民國96年1 月間某時起，基於違反電子遊戲場業
    管理條例之犯意，在上開超商內擺設電子遊戲機臺共5 臺，
    並自同年3 月10日前後僱請乙○○為店員，乙○○竟共同基
    於違法經營電子遊戲場業之犯意聯絡，負責開分、洗分等工
    作；於同月16日14時30分許，適有丙○○基於賭博之犯意至
    店內打玩店內載有「網豹」之電子遊戲機臺，甲○○及乙○○遂共同基於賭博之犯意聯絡，由乙○○為丙○○以新臺幣
    （下同）2,500 元開2500分打玩，其賭博方式為丙○○在「
    網豹」之電子遊戲機臺中下押不等分數把玩，中彩則贏得分
    數，再以所贏得之分數以1 分換得現金1 元，若未中彩則分
    數減少，且丙○○所押注之分數歸店家所有，以此射倖之賭
    博方式，計算輸贏。嗣於同年4 月18日在臺灣高雄地方法院
    檢察署檢察官就96年度偵字第9417號偵查中，當庭告知甲○○、乙○○及丙○○，因係就自己有受刑事追訴或處罰，依
    刑事訴訟法第181 條規定，得拒絕證言，經其表示不拒絕證
    言，而就案情有重要關係之事項，結證後虛偽陳述如下：
（一）甲○○部分，證稱：「當天丙○○到店裡買飲料喝，我前
      一天下午，時間我忘了，我用手機打電話給丙○○手機00
      00000000，我用公共電話打給他，叫他來店內拿我之前欠
      他的2,090 元，我交代小姐拿現金給他」、「錢我前一天
      晚上拿2,090 元給小姐」等語。
（二）乙○○部分，證稱：「當天老板要把錢給陳先生」、「（
      問：你怎麼認識丙○○？）是老闆打電話說要我把錢給他
      ，他有形容他穿上班的衣服，我們稱呼他中鋼的，不然就
      是台電的，我看到他來就把錢給他，老闆沒有說欠他多少
      錢，只有叫我給他2 千」等語。
（三）丙○○部分，證稱：「我當天下午要到巨蛋超商拿錢，那
      是老闆在1 月初到中旬間在巨蛋超商跟我借的，老闆跟我
      說他有急用跟我借2,100 元，我到店裡的前一天早上，老
      闆用他的手機打我的手機給我」、「他就打手機給我說，
      錢放在巨蛋小姐那裡，要過去的話就去拿，我進去後就拿
      一瓶飲料，我拿到櫃檯，小姐就拿2,090 元給我」等語，
      均企圖誤導該刑事案件偵查結果之正確性。
二、案經臺灣高雄地方法院檢察署檢察官自動檢舉偵查起訴。
    理  由
一、本件被告甲○○、陳純惠、丙○○所犯係死刑、無期徒刑、
    最輕本刑為3 年以上有期徒刑以外之罪，其等於準備程序中
    就被訴事實為有罪之陳述，經告知簡式審判程序之旨，並聽
    取公訴人及被告之意見後，本院認為適宜由受命法官獨任進
    行簡式審判程序。
二、上揭犯罪事實，業據被告三人於本院審理時供承不諱，核與
    證人即警員陳進豐、阮冠博於偵查中證述被告甲○○、陳純
    慧確有涉犯違反電子遊戲場業管理條例之罪、被告丙○○涉
    有刑法賭博罪之情節相符，並有被告三人於96年4 月18日在
    臺灣高雄地方法院檢察署檢察官偵訊時結證之筆錄及證人結
    文附卷可供佐證，堪認被告之自白與事實相符。本案事證明
    確，被告犯行，均堪認定，應依法論科。
三、核被告三人所為，均係犯刑法第168 條之偽證罪。審酌被告
    甲○○非法經營電子遊戲場業，並用店內電子遊戲機賭博財
    物，僱用被告陳純慧為店員，其為警查獲被告丙○○至店內
    賭博財物後，經檢察官告知具有共犯關係得拒絕證言之規定
    ，均明示不拒絕證言，再經告知具結義務及偽證之處罰，而
    以證人身分簽具證人結文，詎均對上開案件有重要關係之事
    項為虛偽之陳述，致該案之審理陷於晦暗之危險，徒增訴訟
    程序勞費，虛耗司法資源，行為俱屬不該，惟被告三人本件
    犯後終已坦承犯行，表示悔意，而被告甲○○領中華民國身
    心障礙手冊，有精神中度障礙，經本院當庭核閱無誤，智識
    並非健全，被告陳純慧為受僱店員、被告丙○○為賭博客人
    ，或均有畏罪不敢據實指證之情，犯罪動機不同，犯罪情節
    尚屬輕微等一切情狀，爰各量處如主文所示之刑。又被告三
    人犯罪後，中華民國九十六年罪犯減刑條例業於96年6 月15
    日修正公布，並自同年7 月16日起施行。其等犯罪時間係在
    96年4 月24日減刑基準日之前，且無同條例第3 條、第5條
    限制減刑之除外情形，應依該條例第2 條第1 項第3 款規定
    ，均減其上開宣告刑期二分之一。又本罪為法定本刑7 年以
    下有期徒刑之罪，是不能依刑法第41條第1 項前段（須為法
    定本刑5 年以下之罪）之規定諭知易科罰金之折算標準；另
    被告三人前犯違反電子遊戲場業管理條例及賭博之罪，業經
    本院以96年度易字第2101號刑事判決判處被告甲○○有期徒
    刑4 月、被告陳純慧有期徒刑3 月、被告丙○○罰金新台幣
    15, 000 元（均減其宣告刑期二分之一），並於96年10 月
    15日確定在案，此有該判決書及卷附臺灣高等法院被告前案
    紀錄表可參。被告三人於該案未確定之前均未坦承偽證犯行
    ，尚不合於刑法第172 條「於所虛偽陳述之案件，裁判確定
    前自白」之規定，是不能依該條規定減輕或免除其刑，附此
    敘明。
四、查被告丙○○無犯罪前科紀錄，此有臺灣高等法院被告前案
    紀錄表在卷足據，素行尚稱良好，其一時貪玩，以電子遊戲
    機賭博取樂，遭警查獲，經檢察官以證人身分告知法律規定
    及其利害，仍短於思慮，未據實陳述，惟所耗費訴訟資源尚
    非鉅大，犯罪後已知其嚴重，坦白承認，本院認經此偵審程
    序及刑之宣告，當知警惕而無再犯之虞，爰併與宣告緩刑2
    年，惟應向公庫支付新台幣15,000元，使知惕勵，並啟自新
    。
據上論斷，應依刑事訴訟法第273 條之1 第1 項、第284 條之1
、第299 條第1 項前段，刑法第168 條、第74條第1 項第1 款、
第2 項第4 款，中華民國九十六年罪犯減刑條例第2 條第1 項第
3款、第7條，判決如主文。
本案經檢察官林妙蓁到庭執行職務。
中    華    民    國    97    年    1     月    21    日
                  刑事第五庭  法  官  李嘉益
以上正本證明與原本無異。
如不服本判決應於收受本判決後10日內向本院提出上訴書狀，並
應敘述具體理由，如未敘述上訴理由者，應於上訴期間屆滿後20
日內補提理由書狀於本院（均須按他造當事人之人數附繕本）「
切勿逕送上級法院」。
中    華    民    國    97    年    1     月    21    日
                              書記官  郭南宏
附錄本案論罪科刑之法條：
刑法第168條
  於執行審判職務之公署審判時或於檢察官偵查時，證人、鑑定
  人、通譯於案情有重要關係之事項，供前或供後具結，而為虛
  偽陳述者，處7 年以下有期徒刑。


司法院資訊處製作；財團法人民間司法改革基金會備份。
